【裁判字號】    90,訴,1034
【裁判日期】    900627
【裁判案由】    損害賠償
【裁判全文】
臺灣臺中地方法院民事判決  九十年訴字第一○三四號
    原      告  甲○○
    訴訟代理人  丙○○
    被      告  乙○○
右當事人間請求損害賠償事件，本院判決如左：
    主      文
被告應給付原告新台幣貳拾伍萬伍仟壹佰陸拾玖元，及自民國九十年四月八日起至清
償日止，按年息百分之五計算之利息。
原告其餘之訴駁回。
訴訟費用由被告負擔二分之一；餘由原告負擔。
本判決原告勝訴部分於原告以新台幣捌萬陸仟元為被告供擔保後，得假執行。但被告
如於假執行程序實施前，以新台幣貳拾伍萬伍仟壹佰陸拾玖元為原告預供擔保後，得
免為假執行。
原告其餘假執行之聲請駁回。
    事      實
甲、原告方面：
  一、聲明：被告應給付原告新台幣（下同）伍拾肆萬陸仟肆佰元，及自起訴狀繕本
      送達翌日起至清償日止，按年息百分之五計算之利息。並陳明願供擔保請准為
      假執行之宣告。
  二、陳述：
（一）被告於民國（下同）八十八年十一月二十四日下午六、七時許，在台中縣石岡
      鄉○○村○○路七二二號住處飲酒，明知已達不能安全駕駛動力交通工具之標
      準，竟仍酒後駕駛車牌號碼ＮＫ—九五九九號自用小客車，而於同日晚間十一
      時二十分許，行經台中縣石岡鄉○○路九二一之五號前，擦撞原告所有停放於
      路旁人行道之車牌號碼Ｒ五—二七九八號自用小客車，致原告所有之上開自小
      用客車左後方嚴重受損。被告所涉公共危險犯行，業經鈞院以八十九年度豐交
      簡字第一○八號刑事判決判處罰金壹萬參仟元確定，被告自應負過失責任。
（二）按「因故意或過失，不法侵害他人之權利者，負賠償責任」；「不法毀損他人
      之物者，應向被害人賠償其物因毀損所減少之價額」，民法第一百八十四條第
      一項前段、第一百九十六條分別定有明文。而物被毀損時，被害人除得依民法
      第一百九十六條請求賠償外，並不排除民法第二百十三條至第二百十五條之適
      用，被害人如能證明其物因毀損所減少之價額，超過必要之修復費用，就其差
      額仍得請求賠償，原告所有之上開自用小客車遭被告駕駛之車牌號碼ＮＫ—九
      五九九號自用小客車撞及，致使原告受有如下損失，被告依上開規定自應賠償
      原告之損害：
  １．原告所有車牌號碼Ｒ五—二七九八號自用小客車，因遭被告駕駛之自用小客車
      撞及，左後方受損嚴重，經送合祥汽車修護廠修復，總計修復費用三十五萬元
      。
  ２．原告所有之系爭自用小客車，因本次車禍，原告除有支付上開修復費用之損害
      外，並因而導致交易價額較未發生車禍之市價低落九萬元。
  ３．本件車禍發生後，原告即催告被告修復系爭自用小客車，被告置之不理，嗣經
      台中縣新社鄉調解委員會調解不成立，原告始將車輛送修，期間一百三十三天
      原告無法使用該車，致使原告必須支付代步費用，依每日八百元計算，合計代
      步費用為十萬六千四百元。
三、證據：提出本院八十九年度豐交簡字第一○八號刑事簡易判決一件、台灣台中地
    方法院檢察署檢察官聲請簡易判決處刑書一件、道路交通事故調查報告表一件、
    統一發票三張、估價單五張、台中縣汽車保養商業同業公會八十九年十二月十一
    日中縣車保紹字第○五八號函一件、各類所得扣繳暨免扣繳憑單五件、行車執照
    一件、存證信函一件、台中縣新社鄉調解委員會調解不成立證明書一件（以上均
    為影本）、車損照片六張、肇事現場照片五張為證。
乙、被告方面：
一、聲明：原告之訴及假執行之聲請均駁回。並陳明如受不利益之判決，願供擔保請
    准免為假執行之宣告。
二、陳述：
（一）被告於八十八年十一月二十四日酒後駕駛車牌號碼ＮＫ—九五九九號自用小客
      車肇事，所涉公共危險犯行，雖經鈞院判處罪刑在案，惟被告是否應負本件民
      事賠償責任，仍應調查原告所有車輛之損害，與被告酒醉駕駛行為間是否具有
      因果關係。惟查：
  １．本件車禍肇事經過，乃原告所有自用小客車自台中縣石岡鄉○○路九二一之五
      號「元富汽車修理廠」前倒車至豐勢路慢車道，而與被告駕駛之車輛發生車禍
      ，並非原告所稱該車係放置於路邊人行道，而由被告駕車撞擊。
  ２．如依原告所述，原告車輛若係順著道路方向停放在人行道上，然該路段人行道
      與道路間有高低落差之小水溝，被告如何能越過該水溝而與原告車輛發生碰撞
      ？何況當時人行道外，機車道上停放另一車輛，擋於兩車之間，且依警繪現場
      圖，被告車輛離邊線溝邊仍有二公尺餘，在在顯示被告車輛未衝上人行道與原
      告車輛發生碰撞。
  ３．再者，原告車輛受損位置為左後側，如依原告所陳停放位置，被告應撞擊該車
      之右後側，足見本件車禍發生係原告車輛倒車尚未轉正。左後側突出路邊，遭
      被告直行時碰撞，原告應負倒車不當之過失。
（二）即便被告之過失責任成立，惟經查證原告所有之車輛均停放於元富修配廠修復
      ，然原告陳稱該車由「合祥汽車修復廠」修復，並開立發票，被告認有隱情。
（三）原告車輛係左後側受損，其修理費用不可能高達三十五萬元，且修復費用應予
      折舊。
（四）原告請求交易價額減損九萬元部分，惟該車受損部分既在車尾部分，一般車輛
      性能受影響者，車頭部分損害較有可能，原告此部分之損失，殊不合理。
（五）原告請求代步費用部分，未見原告提出該車合理之修復期間，及任何收據證明
      ，應無理由。
三、證據：提出現場照片三張、車損照片一張及自繪肇事現場圖一張為證。
丙、本院依職權調取本院八十九年度豐交簡字第一○八號刑事卷宗（含台灣台中地方
    法院檢察署八十九年度偵字第八七七○號卷、第一○六七六號卷），並依職權訊
    問證人謝庭龍。
    理      由
一、本件原告主張：被告於八十八年十一月二十四日下午六、七時許，在台中縣石岡
    鄉○○村○○路七二二號住處飲酒，明知已達不能安全駕駛動力交通工具之標準
    ，竟仍酒後駕駛車牌號碼ＮＫ—九五九九號自用小客車，而於同日晚間十一時二
    十分許，行經台中縣石岡鄉○○路九二一之五號前，擦撞原告所有停放於路旁人
    行道之車牌號碼Ｒ五—二七九八號自用小客車，致原告所有之上開自小用客車左
    後方嚴重受損，被告所涉公共危險刑事責任部分，已經本院判處罪刑在案，而該
    車經送修復結果，原告支出修復費用三十五萬元。又該車應受撞擊毀損，受有交
    易價值減損九萬元，另修復期間一百三十三天原告無法使用該車，致使原告必須
    支付代步費用，依每日八百元計算，合計原告支出代步費用為十萬六千四百元，
    爰依侵權行為之法律關係，求為判決被告應給付原告伍拾肆萬陸仟肆佰元，及自
    起訴狀繕本送達翌日起至清償日止，按年息百分之五計算之利息。被告固不否認
    其因酒後駕車，涉犯刑法第一百八十五條之三「公共危險罪」，經本院判處罰金
    一萬三千元確定之事實，惟以：本件車禍之發生，原告車輛並非停放在台中縣石
    岡鄉○○路九二一之五號前人行道處，而係原告車輛倒車不慎，以致被告駕車撞
    擊，原告亦應負過失責任。且原告請求之修復費用過高，交易減損及代步費用等
    部分，顯有不實等語置辯。
二、原告主張：被告於八十八年十一月二十四日下午六、七時許，在台中縣石岡鄉○
    ○村○○路七二二號住處飲酒，明知已達不能安全駕駛動力交通工具之標準，竟
    仍酒後駕駛車牌號碼ＮＫ—九五九九號自用小客車，而於同日晚間十一時二十分
    許，行經台中縣石岡鄉○○路九二一之五號前，擦撞原告所有停放於路旁人行道
    之車牌號碼Ｒ五—二七九八號自用小客車，致原告所有之上開自小用客車左後方
    嚴重受損等事實，已經原告提出車損照片六張為證，而被告所涉公共危險刑事責
    任部分，亦據本院豐原簡易庭以八十九年度豐交簡字第一○八號判決判處罪刑在
    案，有判決書一件附卷可憑。被告固不否認本件因其酒後駕車肇事之事實，惟以
    原告所有之車輛，並非依刑事判決所載（即原告陳述）停放在台中縣石岡鄉○○
    路九二一之五號前路旁人行道上，乃原告所有自用小客車自該址「元富汽車修理
    廠」前倒車至豐勢路慢車道，而與被告駕駛之車輛發生車禍，原告應負過失責任
    等語置辯。經查：
（一）「汽車駕駛人飲酒後其吐氣所含酒精成分超過每公升○‧二五毫克以上，不得
      駕車」，道路交通安全規則第一百十四條第二款定有明文。本院依職權調取本
      院八十九年度豐交簡字第一○八號刑事案卷查悉，依卷內資料所示：被告肇事
      後經酒測結果，其呼氣酒精濃度達每公升○‧五一毫克，顯已違反上開規定。
（二）且依卷內所附道路交通事故調查報告表（見台灣台中地方法院檢察署八十九年
      度偵字第一○六七六號卷第十八頁）所示，該路段限速為六十公里，被告於警
      訊（八十八年十二月十六日）時自陳其肇事前以六十多公里時速行駛（見上開
      卷第十頁背面），另於偵查時陳述以七十公里左右時速行駛（見上開卷第二十
      八頁背面），是被告有違反規定超速行駛之情，亦堪認定，則被告對於本件車
      禍之發生，顯有過失，而原告所有車牌號碼Ｒ五—二七九八號自用小客車為被
      告所駕駛之自用小客車撞擊受損，已為被告所不爭執，是原告所受損害與被告
      之過失間，有相當因果關係自明。
（三）至被告辯稱：本件車禍之發生乃原告所有自用小客車自「元富汽車修理廠」前
      倒車至豐勢路慢車道，而與被告駕駛之車輛發生車禍，原告應負過失責任云云
      ，惟查：
   (1) 被告固於警訊（八十八年十二月十六日）陳稱：「‧‧‧我當時由石岡村方向
      往土牛方向行駛，我發現Ｒ五—二七九八號欲倒車到車道外側，致使我煞車不
      及，所以撞到對方左側後保險桿」等語，八十九年三月十一日警訊時亦陳稱：
      「因為Ｒ五—二七九八號自小客倒車沒有開燈，我直行無法反應所以才發生車
      禍‧‧‧我不認為是喝酒所致，因路面傾斜，對方沒有開燈，所以視線不清，
      突然倒車，我無法反應，所以才發生車禍」等語（見上開偵查卷第十四頁）。
      然原告之訴訟代理人丙○○均否認該車有自元富汽車修理廠內倒車情事，並陳
      稱其人在修配廠內，該車停放在路旁人行道上（見上開偵查卷第十二頁及第二
      十九頁）。
   (2) 依車禍發生後之承辦警員謝庭龍製作之報告（上開偵查卷第十六頁）所載：「
      ‧‧‧乙○○表示係於石岡村吃宵夜返回萬興村住宅，行駛至豐勢路九二一之
      五號時，『不知何故』衝撞前方Ｒ五—二七九八號自小客‧‧‧『但對車禍原
      因卻無法正確解答』。」，本院另依職權訊問證人即警員謝庭龍結證：「‧‧
      ‧我去（處理）時，兩方面已經在爭吵，劉先生（即原告訴訟代理人丙○○）
      有質問被告他車放在路邊為何會被撞？當時處理時沒聽到被告質疑劉先生是倒
      車出來‧‧‧當時我有問被告怎麼發生車禍，被告答稱不知道」等語（見本院
      九十年六月十三日言詞辯論筆錄）。是被告於車禍現場時，對於本件肇事經過
      尚無法確切回答，何以其車禍約二十日後至警局製作筆錄，始指稱原告車輛「
      突然倒車」以致肇事，已非無疑。
   (3) 再者依兩造均不爭執之道路交通事故調查報告表觀之，本件車禍撞擊散落之碎
      片，分別在路邊一處及人行道上二處，倘依被告所述，本件車禍發生係原告車
      輛倒車至車道，被告車輛之右前側撞擊原告車輛之左後側，則車輛撞擊點應在
      車道之上，碎片亦應散落該處，應無碎片散落人行道之理。
   (4) 又依被告上開所述，原告車輛係倒車至車道遭被告駕車撞擊，且當時現場（即
      原告車輛後方）另停放一輛小客車，如依被告車輛右前側撞擊原告車輛左後側
      之撞擊方向，及物理慣性判斷，則原告車輛應向內旋轉，先撞擊後方停放之小
      客車，原告車輛顯無在現場路邊留有直線○‧六公尺輪胎刮痕之可能。
   (5) 此外，依現場照片及道路交通事故調查報告表對照觀之，被告車輛右前輪肇事
      後已爆胎，並呈右轉情形，現場留有八‧五公尺直線刮地痕，刮地痕起始處與
      碎片散落處位置平行，足見被告撞擊前方向盤有向右打之情，撞擊後右前輪爆
      胎，刮地直線行進，故被告自繪現場圖所稱其在慢車道直線行進，已非可採。
      再依被告所述，原告車輛係自修配廠倒車後遭撞擊，依前輪驅動車之特性，原
      告車輛遭撞擊後，前輪應呈右轉狀態停止，然依現場照片顯示，原告之車輛遭
      撞擊後，前輪為直線狀態，並無右轉之情。
   (6) 末查，被告抗辯原告車輛肇事當時確實有人駕駛，而非停放中等語（見答辯撞
      狀第二頁背面），倘其抗辯肇事原因為真，則被告肇事後兩車駕駛人均應下車
      觀看，此時被告即可確認原告車輛係由何人駕駛，然其竟僅稱「有人」駕駛，
      尚未能指稱確切之駕駛人，亦與常情不符。
   (7) 綜合以上所述，本件被告抗辯原告車輛並非停放路旁人行道，因原告車輛倒車
      不當，以致發生本件車禍云云，不足採信。
三、按因故意或過失，不法侵害他人之權利者，負損害賠償之責任；不法毀損他人之
    物者，應向被害人賠償其物因毀損所減少之價額，民法第一百八十四條第一項前
    段、第一百九十六條、第二百十六條第一項分別定有明文。查原告所有之車牌號
    碼Ｒ五—二七九八號自用小客車遭被告駕駛之自用小客車撞擊毀損，是依上開規
    定，被告應就原告所受之損害負賠償之責。惟原告請求被告賠償之費用，應否准
    許，茲分述如下：
（一）車輛毀損部分：
      原告主張因本件車禍致其所有車牌號碼Ｒ五—二七九八號自用小客車毀損，受
      有修復費用三十五萬元之損害部分。經查：依民法第一百九十六條規定：不法
      侵害他人之物者，應向被害人賠償其物因毀損所減少之價額。所謂其物因毀損
      所減少之價額，得以修復費用為估定之標準，但以必要者為限，例如修理材料
      以新品換舊品部分，則應予折舊（最高法院七十七年度第五次民事庭會議決議
      參照）。原告主張其支出系爭自用小客車之修護費用共三十五萬元，固據原告
      提出合祥汽車修復廠出具之統一發票三張、估價單五張為證，惟該統一發票所
      載品名均為汽車工料，是本院於九十年四月二十三日言詞辯論期日，即命原告
      將材料費及工資分別計算，但原告陳述已在估價單中分別列計等語，惟原告提
      出之估價單所示全部金額為五十七萬五千九百零五元，與統一發票所載金額三
      十五萬元並不相符，足見本件系爭車輛之全部修復金額已經折讓二十七萬五千
      九百零五元，而該估價單所載工資部分僅十一萬元，則依折讓比例（350000÷
      575905＝0.60）計算結果，上開統一發票所載金額其中「零件費用」應為二十
      八萬四千元，工資部分金額為六萬六千元。原告所有之自用小客車係於八十六
      年七月三十日領照使用，有行車執照一份為證，迄八十八年十一月二十四日本
      件肇事受損之日止，已使用二年三月又二十五日，而該車之修理既以新零件更
      換被損之舊零件，自應將零件折舊部分予以扣除（工資部分不予折舊）。按行
      政院所頒「固定資產耐用年數表」及「固定資產折舊率表」之規定，自用小客
      車之耐用年數為五年，依定率遞減法每年折舊千分之三六九，而不滿一月者，
      依照營利事業所得稅查核準則第九十五條第六款之規定，就該部分，仍應以月
      計，準此核計該換新零件後折舊之金額為九萬九千一百六十九元（計算方式：
      284000×0.369＝104796；000000－000000＝179204；179204×0.369＝66126
      ；000000－00000＝113078；113078×0.369×4/12＝13909；000000－00000＝
      99169，元以下均四捨五入），加計工資部分費用六萬六千元，合計為十六萬
      五千一百六十九元，是原告請求賠償其車因毀損所受修復費用之損害，於上開
      金額範圍，即屬有據，超過上開金額所為之請求即非正當，不應准許。
（二）車輛交易價值減損九萬元部分：
      原告主張其所有之系爭自用小客車，因本次車禍，原告除支付上開修復費用外
      ，並因而導致交易價額較未發生車禍車輛市價低落九萬元一節，業據原告提出
      台中縣汽車保養商業同業公會八十九年十二月十一日中縣車保紹字第○五八號
      函一件為證。而中古車輛之價值，雖以出廠年份為判斷之主要依據，惟事故車
      輛雖經修復，但有性能低落，或留有修理痕跡，客觀上減少車輛評價，主觀上
      影響市場交易之機會，已為一般人之識見，是本件系爭自用小客車雖未賣出，
      但客觀上因車禍修復後價值之減損，已可確定，尚難謂原告未將車輛賣出即無
      損害可言，是原告此部分之請求，應予准許。
（三）代步費用十萬六千四百元部分：
      原告主張所有車輛送修，合計一百三十三天無法使用該車，每日以八百元計算
      ，共支出十萬六千四百元一節，固據原告提出各類所得扣繳暨免扣繳憑單五件
      為證，惟此僅能證明其於八十八年、八十九年間受雇於業順企業有限公司、東
      泰產物保險股份有限公司及國泰人壽保險股份有限公司領有薪資之事實，尚難
      證明原告確因工作需要，於修車期間支出交通費用之情，且原告亦未能舉證證
      明系爭車輛實際修復之必要期間。況且依上開各類所得扣繳暨免扣繳憑單所示
      ，原告八十八年全年工作所得僅二十二萬九千六百八十四元，換算每日工作所
      得僅六百三十元，原告自不可能支出每日八百元之交通費用，而賺取六百三十
      元之薪資，是原告此部分請求尚屬無據。
四、綜上所述，從而原告請求被告給付上開金額共計二十五萬五千一百六十九元（
    165169＋90000＝255169)，及自起訴狀繕本送達被告翌日即九十年四月八日起至
    清償日止，按年利率百分之五計算之利息，為有理由，應予准許。逾此範圍之請
    求，即屬無據，應予駁回。
五、兩造分別陳明願供擔保，聲請宣告假執行或免為假執行，經核原告勝訴部分並無
    不合，爰分別酌定相當之擔保金額併宣告之；原告其餘假執行之聲請，因訴之駁
    回而失所依據，應予駁回。
六、本件判決基礎已臻明確，兩造其餘攻擊、防禦及舉證，對於判決結果並無影響，
    已無庸一一論述。至被告請求訊問證人即元富汽車修配廠及合祥汽車修復廠之負
    責人，以證明原告所有小客車係在元富汽車修配廠修復等情，核與本件原告請求
    之修復費用應否准許，尚無關連，另被告聲請就本件肇事資料送請鑑定部分，本
    院已就上開車禍過失歸屬論述甚明，亦無再送請鑑定之必要，附此敘明。
七、結論：原告之訴為一部有理由，一部無理由，依民事訴訟法第七十九條但書、第
    三百九十條第二項、第三百九十二條，判決如主文。
中      華      民      國    九十      年      六      月    二十七    日
                                        臺灣臺中地方法院民事第五庭
~B法      官  王邁揚
右為正本，係照原本作成。
附記一如不服本判決，應於判決送達後二十日內，向本院提出上訴狀。
中      華      民      國    九十      年      六      月              日
~B法院書記官  簡芳敏


司法院資訊處製作；財團法人民間司法改革基金會備份。
